【裁判字號】    99,訴,106
【裁判日期】    990430
【裁判案由】    槍砲彈藥刀械管制
【裁判全文】
臺灣板橋地方法院刑事判決               99年度訴字第106號
公  訴  人  臺灣板橋地方法院檢察署檢察官
被      告  甲○○
指定辯護人  本院公設辯護人  吳天明
上列被告因槍砲彈藥刀械管制條例案件，經檢察官提起公訴（98
年度偵字第31564 號），本院判決如下：
    主  文
甲○○未經許可，持有可發射子彈具有殺傷力之改造手槍，累犯
，處有期徒刑年貳月，併科罰金新臺幣拾萬元，罰金如易服勞
役，以新臺幣壹仟元折算壹日；扣案如附表編號一所示之改造手
槍壹枝、編號二之(2)所示之賸餘子彈貳拾壹顆，均沒收。
    事  實
一、甲○○前於(一)民國82、83年間，因違反肅清煙毒條例、麻醉
    藥品管制條例、槍砲彈藥刀械管制條例等案件，經臺灣高等
    法院以83年度上訴字第1607號判決分別判處有期徒刑3 年6
    月、8 月及3 月，合併定其應執行刑為有期徒刑4 年確定，
    於85年2 月17日假釋出監，嗣假釋經撤銷，於88年10月19日
    入監執行殘刑2 年5 月4 日；(二)88年間，因施用毒品案件，
    經本院以88年度易字第2666號判決判處有期徒刑10月確定；
    另因違反槍砲彈藥刀械管制條例、偽造文書等案件，經本院
    以88年度訴字第1305號判決分別判處有期徒刑1 年2 月、併
    科罰金新臺幣（下同）2 萬元及有期徒刑4 月確定，上開3
    罪合併定其應執行刑為有期徒刑2 年2 月，併科罰金2 萬元
    確定，與(一)所示之殘刑接續執行後，於92年6 月3 日假釋出
    監，嗣假釋經撤銷，於93年6 月9 日入監執行殘刑10月1 日
    ；(三)93年間因施用毒品、違反槍砲彈藥刀械管制條例等案件
    ，經本院以93年度易字第560 號、93年度訴字第1473號判決
    （甲○○自92年12月間起至93年6 月8 日止，因未經許可持
    有可發射子彈具有殺傷力之改造手槍5 支、具有殺傷力之子
    彈28顆等犯行〈甲○○該案乃先於93年4 月27日自行報繳改
    造手槍1 支、子彈6 顆，再於93年5 月3 日、同年6 月8 日
    分別經警搜索查獲4 枝改造手槍及子彈〉，經本院於94年6
    月22日以93年度訴字第1473號判決在案，該案於94年9 月19
    日確定〈下稱甲案〉）分別判處有期徒刑1 年及有期徒刑1
    年8 月、併科罰金10萬元確定，嗣經本院裁定其應執行刑為
    有期徒刑2 年7 月、併科罰金10萬元確定，且經與(二)所示之
    殘刑接續執行（依刑法第79條之1 第5 項規定，93年6 月9
    日入監後應先執行前開假釋撤銷後之殘刑10月1 日，殘刑執
    行完畢後才接續執行(三)部分之有期徒刑2 年7 月刑期，故上
    開殘刑已於94年4 月10日執行完畢），有期徒刑（刑期2 年
    7 月）部分於96年1 月31日假釋，接續執行罰金易服勞役11
    1 日至96年5 月21日，罰金部分執行完畢，再自翌日起接續
    執行感訓處分，感訓處分於97年4 月5 日執行完畢，翌日（
    6 日）釋放，並開始計算上開有期徒刑部分之假釋期間，假
    釋期間於97年10月26日期滿；甲○○復另因自93年6 月8 日
    前之93年間某日起，至98年8 月14日21時20分許止，未經許
    可持有槍砲之主要組成零件即土造金屬槍管2 支、具有殺傷
    力之子彈38顆等犯行，經本院於99年3 月26日以98年度訴字
    第4026號判決判處有期徒刑9 月，併科罰金4 萬元（下稱乙
    案）。
二、詎甲○○明知可發射子彈具有殺傷力之改造手槍、具有殺傷
    力之子彈，分別係槍砲彈藥刀械管制條例第4 條第1 項第1
    款、第2 款所列管之槍砲、彈藥，非經中央主管機關許可，
    不得無故持有，竟仍同時基於持有可發射子彈具有殺傷力之
    改造手槍、具有殺傷力之子彈之犯意，於93年初某日，經由
    網路上之「露天網站」而與真實姓名年籍不詳綽號「小胖」
    之成年男子聯繫後，旋約定在臺北縣板橋市華江橋下，向之
    以3 萬元代價購得如附表編號一所示具有殺傷力之仿BERETT
    A 廠M9型半自動手槍製造，換裝土造金屬槍管而成之改造手
    槍1 枝（槍枝管制編號0000000000號），及如附表編號二所
    示口徑9 mm之制式子彈32顆等物，而藏放在其臺北縣土城市
    ○○路○ 段228 巷2 弄7 號4 樓住處內，嗣於98年11月12日
    15時許，始經警持搜索票在上址住處查獲，並扣得前開改造
    手槍1 枝及制式子彈32顆。
三、案經臺北縣政府警察局土城分局移送臺灣板橋地方法院檢察
    署檢察官偵查起訴。
    理  由
壹、證據能力：
一、內政部警政署刑事警察局98年11月26日刑鑑字第0980159989
    號槍彈鑑驗書，性質上雖屬被告以外之人於審判外之書面陳
    述，然前開鑑驗書，係由司法警察等偵查輔助人員於案件未
    移送檢察官偵辦前之調查犯罪階段，依據檢察長之概括授權
    ，先行將查扣之槍砲等證物送請檢察機關預先核定之專責鑑
    定人或鑑定機關實施鑑定，基於檢察一體原則，該鑑定人或
    鑑定機關亦應視同受承辦檢察官所選任或囑託而執行鑑定業
    務，其所出具之書面鑑定報告，核屬刑事訴訟法第206 條所
    定之傳聞例外情形，且被告及其辯護人迄於本院言詞辯論終
    結前均未聲明異議，經本院審酌前開書面陳述作成時之情況
    ，認為適當，應有證據能力。
二、卷附之照片：
    卷附之查獲照片，性質上乃係以相機拍照此種機械之方式所
    留存之影像，並非被告以外之人於審判外所為之言詞或書面
    陳述，亦即非屬供述證據，又非屬文書證據，自不受刑事訴
    訟法規定之傳聞法則所拘束，且上開照片乃係警員於偵辦本
    案時，就查獲之物所拍攝之照片，經核亦無違法取證之情事
    ，並與被告本件犯行之待證事實有關，亦應具有證據能力。
三、扣案物品：
    扣案物品均屬證物，並非被告以外之人於審判外所為之言詞
    或書面陳述，亦即非屬供述證據，且非屬文書證據，自不受
    刑事訴訟法規定之傳聞法則所拘束，且扣案物品均係警方於
    本案查獲被告時所扣得之物品，堪認並無違法搜索或扣押之
    情事，自應具有證據能力。
貳、實體方面：
一、認定犯罪事實所憑之證據及理由：
    訊據被告對前開時地持有扣案可擊發適用子彈，具有殺傷力
    之改造手槍1 枝及未經許可持有制式子彈32顆，嗣並為警查
    獲等情，迭於警詢、偵查及本院審理中坦承不諱；而扣案上
    開槍彈，經送內政部警政署刑事警察局鑑定結果認：「送鑑
    手槍1 枝（槍枝管制編號：0000000000號），認係改造手槍
    ，由仿BERETTA 廠M9型半自動手槍製造之槍枝，換裝土造金
    屬槍管而成，擊發功能正常，可供擊發適用子彈使用，認具
    殺傷力；送鑑子彈32顆，29顆，認均係口徑9mm 制式子彈，
    採樣10顆試射，可擊發，認均具殺傷力，3 顆，認均係口徑
    9mm 制式子彈，彈底均具撞擊痕跡，採樣1 顆試射，可擊發
    ，認具殺傷力」等情，亦有該局98年11月26日刑鑑字第0980
    159989號槍彈鑑驗書附卷可稽（見前揭偵查卷宗第36-37 頁
    ）；此外，並有臺北縣政府警察局土城分局搜索扣押筆錄、
    扣押物品目錄表等在卷足憑，足認被告前開自白應與事實相
    符，可以採信；綜上，本案事證明確，被告犯行堪以認定。
二、應適用之法律、科刑審酌事由暨沒收物之處理：
(一)、按未經許可持有手槍，其持有之繼續，為行為之繼續，亦即
    一經持有手槍，罪已成立，但其完結須繼續至持有行為終了
    時為止，其間法律縱有變更，然其行為既繼續實施至新法施
    行以後，即與犯罪後法律有變更之情形不同，不生新舊法比
    較適用之問題（最高法院95年度台上字第2250號判決參照）
    ；茲本件被告未經許可而無故持有具殺傷力之改造手槍、制
    式子彈，其持有乃行為之繼續，亦即一經持有該等槍枝、子
    彈，犯罪即屬成立，但其完結須繼續至持有行為終了時為止
    ，性質上係屬繼續犯，故被告前、後之持有行為不容予以割
    裂，是於法律有修正變更之際，茍一部犯行發生在法律修正
    變動前之舊法時期，一部係在新法施行後所犯，因繼續犯屬
    實質上之一罪，法律上須綜合前後犯罪行為而為單一評價，
    自應依最後行為所應適用之新法處斷，是被告本案槍砲彈藥
    刀械管制條例犯行，並無比較新舊法之問題；又被告行為後
    ，刑法部分條文雖亦於94年2 月2 日修正公佈，並自95年7
    月1 日生效施行，惟依前揭說明，亦應無庸適用刑法第2 條
    第1 項之規定比較新舊法，應逕適用裁判時之現行刑法規定
    論處即可；至於被告行為後，槍砲彈藥刀械管制條例第7 條
    固亦有修正施行，另同法第5 條之2 同經修正（該條例98年
    5 月12日修正之條文，乃自98年11月23日施行），惟均與本
    件被告之犯行無涉，合此敘明。
(二)、核被告本件所為，係犯槍砲彈藥刀械管制條例第8 條第4 項
    之未經許可，持有可發射子彈具有殺傷力之改造槍枝罪，及
    同條例第12條第4 項之未經許可持有子彈罪；被告以一持有
    行為，同時持有上開改造手槍及制式子彈，觸犯構成要件不
    同之罪，為想像競合犯，應依刑法第55條規定，僅從一重之
    未經許可，持有可發射子彈具有殺傷力之改造槍枝罪論處；
    被告前於82、83年間，因違反肅清煙毒條例、麻醉藥品管制
    條例、槍砲彈藥刀械管制條例等案件，經臺灣高等法院以83
    年度上訴字第1607號判決分別判處有期徒刑3 年6 月、8 月
    及3 月，合併定其應執行刑為有期徒刑4 年確定，於85年2
    月17日假釋出監，嗣假釋經撤銷，於88年10月19日入監執行
    殘刑2 年5 月4 日，88年間，因施用毒品案件，經本院以88
    年度易字第2666號判決判處有期徒刑10月確定，另因違反槍
    砲彈藥刀械管制條例、偽造文書等案件，經本院以88年度訴
    字第1305號判決分別判處有期徒刑1 年2 月、併科罰金2 萬
    元及有期徒刑4 月確定，上開3 罪合併定其應執行刑為有期
    徒刑2 年2 月，併科罰金2 萬元確定，與前開所示之殘刑2
    年5 月4 日接續執行後，於92年6 月3 日假釋出監，嗣假釋
    經撤銷，於93年6 月9 日入監執行殘刑10月1 日，又於93年
    間，因施用毒品、違反槍砲彈藥刀械管制條例等案件，經本
    院以93年度易字第560 號、93年度訴字第1473號判決，分別
    判處有期徒刑1 年及有期徒刑1 年8 月、併科罰金10萬元確
    定，合併定其應執行刑為有期徒刑2 年7 月、併科罰金10萬
    元確定，且與前開所示之殘刑10月1 日接續執行，然依刑法
    第79條之1 第5 項規定，93年6 月9 日入監後因應先執行前
    開假釋撤銷後之殘刑10月1 日，殘刑執行完畢後才接續執行
    前開有期徒刑2 年7 月刑期，故上開殘刑10月1 日已於94年
    4 月10日執行完畢等情，有臺灣高等法院被告前案紀錄表在
    卷可憑，是其於有期徒刑執行完畢後5 年內，故意再犯本件
    有期徒刑以上之罪，為累犯，應依刑法第47條第1 項規定加
    重其刑；另被告甲案犯行，乃於92年12月間，透過不詳跳蚤
    雜誌之資料，聯絡真實姓名年籍不詳、綽號「阿明」之成年
    男子，約定以15萬元之代價向「阿明」購買具有殺傷力之改
    造手槍5 枝，進而相約於92年12月之某日至在臺北縣板橋市
    華江橋下試槍後取得；乙案犯行乃於93年6 月8 日前之93年
    間某日，在臺北縣板橋市華江橋下某處，以不詳價格向真實
    姓名年籍不詳之成年人購得槍砲之主要組成零件即土造金屬
    槍管2 支、具有殺傷力之子彈38顆各情，有本院93年度訴字
    第1473號、98年度訴字第4026號判決在卷可參，是被告甲、
    乙兩案犯行取得改造槍彈之來源、時間，核與被告本案取得
    扣案改造槍彈之來源、時間（即93年初某日，經由網路上之
    「露天網站」而與真實姓名年籍不詳綽號「小胖」之成年男
    子聯繫後，旋約定在臺北縣板橋市華江橋下，向之以3 萬元
    代價購得）俱有不同，被告且於本院審理中明確供認：98年
    8 月14日被查獲的槍管與子彈（即乙案犯行遭查獲時點）跟
    本案被查獲的手槍、子彈是分兩次買的等語在卷（見本院99
    年4 月15日審理筆錄），堪認被告上揭甲、乙兩案與其本案
    犯行彼此間，均犯意個別、行為互殊，本案自仍得另為實體
    判決，併此指明。
(三)、爰審酌被告未經許可持有具殺傷力之改造槍彈，危害社會秩
    序非微，兼衡其犯罪動機、目的、智識程度、生活狀況以及
    犯後坦認犯行尚有悔意，然有如事實欄所述前科，素行非佳
    等一切情狀，就其本件犯行，量處如主文所示之刑，且就併
    科罰金刑部分，依刑法第42條第3 項前段規定，諭知如易服
    勞役之折算標準，以示儆懲；又中華民國96年罪犯減刑條例
    雖於96年7 月4 日制定公布，並自同年月16日施行，惟本案
    被告所犯之罪為槍砲彈藥刀械管制條例第8 條之罪，所宣告
    之刑復逾有期徒刑1 年6 月，且其犯行持續至96年4 月24日
    後，是本案核與減刑之要件不符，自不得減刑，併此指明。
    再查，大法官釋字第669 號解釋雖謂：槍砲彈藥刀械管制條
    例第8 條「第1 項」規定未經許可製造、販賣、運輸具殺傷
    力之空氣槍部分，不論行為人犯罪情節之輕重，均以無期徒
    刑或5 年以上有期徒刑之重度自由刑相繩，對違法情節輕微
    、顯可憫恕之個案，法院縱適用刑法第59條規定酌減其刑，
    最低刑度仍達2 年6 月以上之有期徒刑，無從具體考量行為
    人所應負責任之輕微，為易科罰金或緩刑之宣告，尚嫌情輕
    法重，致罪責與處罰不相對應，首揭規定有關空氣槍部分，
    對犯該罪而情節輕微者，未併為得減輕其刑或另為適當刑度
    之規定，對人民受憲法第8 條保障人身自由權所為之限制，
    有違憲法第23條之比例原則，應自本解釋公布之日起至遲於
    1 年屆滿時，失其效力；然本件被告持有之槍械乃改造手槍
    ，並非空氣槍，要與上開解釋僅就空氣槍部分宣告違憲不同
    ，自不能援引該解釋，認為被告所犯槍砲彈藥刀械管制條例
    第8 條第4 項之非法持有可發射子彈具有殺傷力之槍枝罪之
    法定刑過重，況被告尚同時持有制式子彈，其所為顯對社會
    治安危害甚大，兼衡其迭有違反槍砲彈藥刀械管制條例犯行
    ，竟仍有本案犯行，即難認其犯罪情狀有何堪可憫恕之處，
    本院復審酌上開各量刑事由，認被告依該條例法定刑度論處
    ，已符罪刑相當之原則，難認被告於犯罪時，有何刑法第59
    條所定情形，併此敘明。
(四)、扣案如附表編號一所示之仿BERETTA 廠M9型半自動手槍製造
    、換裝土造金屬槍管而成之改造手槍1 枝（槍枝管制編號：
    0000000000號）、編號二之(2)所示之賸餘子彈，均屬違禁物
    ，應依刑法第38條第1 項第1 款規定，宣告沒收；其餘扣案
    物，因非屬違禁物（理由詳見附表之備註欄），故不併於本
    案宣告沒收，附此敘明。
據上論斷，應依刑事訴訟法第299條第1項前段，槍砲彈藥刀械管
制條例第8 條第4 項、第12條第4 項，刑法第11條前段、第55條
、第42條第3 項、第38條第1 項第1 款，判決如主文。
本案經檢察官高智美到庭執行職務
中    華    民    國    99    年    4     月    30    日
                  刑事第十九庭  審判長法  官  曾淑娟
                                      法  官  鄧雅心
                                      法  官  陳明偉
附表：
  ┌──┬────────────────┬────────────────┐
  │編號│ 扣案物品名稱及其內容           │  備           註               │
  ├──┼────────────────┼────────────────┤
  │一  │扣案之仿BERETTA 廠M9型半自動手槍│乃違禁物，應依刑法第38條第1 項第│
  │    │製造之槍枝，換裝土造金屬槍管而成│1 款規定，宣告沒收。            │
  │    │之改造手槍壹枝（擊發功能正常，可│                                │
  │    │供擊發適用子彈使用，認具殺傷力，│                                │
  │    │槍枝管制編號：0000000000號）    │                                │
  ├──┼────────────────┼────────────────┤
  │二  │(1)扣案口徑均係9mm 之制式子彈計32│左列編號二之(2)所示之賸餘子彈，乃│
  │    │  顆（彈底均無撞擊痕跡者計29顆、│違禁物，應依刑法第38條第1 項第1 │
  │    │  彈底均具撞擊痕跡者計3 顆，計32│款規定，宣告沒收；至左列編號二之│
  │    │  顆），其中29顆（彈底均無撞擊痕│(1)所示經取樣試射擊發之原有殺傷力│
  │    │  跡者），經採樣10顆試射，可擊發│子彈10顆、1 顆計11顆，因業已擊發│
  │    │  ，認均具殺傷力，另3 顆（彈底均│失其子彈效能，而非屬違禁物，即不│
  │    │  具撞擊痕跡者），經採樣1 顆試射│於本案併予宣告沒收。            │
  │    │  ，可擊發，認具殺傷力。        │                                │
  │    │(2)上述扣案口徑均係9mm 之制式子彈│                                │
  │    │  計32顆，經採樣11顆，賸餘21顆。│                                │
  └──┴────────────────┴────────────────┘
以上正本證明與原本無異。
如不服本判決應於收受判決後10日內向本院提出上訴書狀，並應
敘述具體理由。其未敘述上訴理由者，應於上訴期間屆滿後20日
內向本院補提理由書（均須按他造當事人之人數附繕本）「切勿
逕送上級法院」。
                                      書記官  陳玉心
中    華    民    國    99    年    4     月    30    日
槍砲彈藥刀械管制條例第八條
未經許可，製造、販賣或運輸鋼筆槍、瓦斯槍、麻醉槍、獵槍、
空氣槍或第四條第一項第一款所定其他可發射金屬或子彈具有殺
傷力之各式槍砲者，處無期徒刑或五年以上有期徒刑，併科新臺
幣一千萬元以下罰金。
未經許可，轉讓、出租或出借前項所列槍枝者，處五年以上有期
徒刑，併科新臺幣一千萬元以下罰金。
意圖供自己或他人犯罪之用，而犯前二項之罪者，處無期徒刑或
七年以上有期徒刑，併科新臺幣一千萬元以下罰金。
未經許可，持有、寄藏或意圖販賣而陳列第一項所列槍枝者，處
三年以上十年以下有期徒刑，併科新臺幣七百萬元以下罰金。
第一項至第三項之未遂犯罰之。
槍砲彈藥刀械管制條例第十二條
未經許可，製造、販賣或運輸子彈者，處一年以上七年以下有期
徒刑，併科新臺幣五百萬元以下罰金。
未經許可，轉讓、出租或出借子彈者，處六月以上五年以下有期
徒刑，併科新臺幣三百萬元以下罰金。
意圖供自己或他人犯罪之用，而犯前二項之罪者，處三年以上十
年以下有期徒刑，併科新臺幣七百萬元以下罰金。
未經許可，持有、寄藏或意圖販賣而陳列子彈者，處五年以下有
期徒刑，併科新臺幣三百萬元以下罰金。
第一項至第三項之未遂犯罰之。

司法院資訊處製作；財團法人民間司法改革基金會備份。
